# 母子公司分别收购一家公司部分股权，母公司编制合并报表是否需要重新计算商誉。

提问人：105523327 时间：2019-04-18 21:42:46
求教陈版：
以下案例，母公司编制合并报表时，是否需要重新计算商誉？
A 公司是 B公司母公司，C 公司在并购前与 A、B公司不存在任何关联关系。A、B 公司与 C 公司原股东甲签署一项框架协议，协议约定B 公司购买甲持有的C公司 60%股权，协议同时约定，在B公司购买的60%股权完成交割后的一年以内，甲有权随时要求A 公司购买剩余的 40%股权，购买价格较B 公司购买价格上浮10%。在 60%股权完成交割后 10 个月，甲行使了协议约定的要求 A 购买剩余股权的权利，A 公司完成收购剩余 40%股权。
疑问： 1 、在 A、B 公司购买C 公司股权视为一揽子交易的情况下，A公司编制合并报表时是否应按 A、B 公司支付的购买对价重新计算商誉，即 A公司和 B公司合并报表上体现出的商誉金额不同。
2 、若两次收购股权不构成一揽子交易，那么 A公司编制合并报表时，其购买 40%股权是否应作为购买少数股权处理？
谢谢陈版！

回答人：chenyiwei
可参考：《瑞华研究 2010 ～ 2016 汇编》之 “问题 4-1-8（控股股东授予子公司少数股东看跌期权（卖出期权）的处理）”。
如果在购买日，通过授予卖出期权，母公司 A 已经拥有看跌期权所对应的子公司 40% 股份的当前所有权，则视同在购买日已经取得子公司的 100%股权，据此计算商誉，同时将应支付的 40% 股权收购款确认为负债。
如果在购买日尚未取得该 40% 股份的当前所有权，则按 60% 进行企业合并的会计处理，40% 确认为少数股权，但同时应将期权约定的购买价款确认一项负债并冲减合并报表层面的权益。日后少数股东实际行权时，收购价款与交易日该 40%股权对应的子公司净资产价值之间的差额调整资本公积。